臺灣臺中地方法院民事判決
110年度金字第66號
原      告  洪金品  
訴訟代理人  王琦    
被      告  廖啓倫  


            曠嘉鑫  


上列當事人間因被告詐欺等案件，原告提起刑事附帶民事訴訟請
求損害賠償事件，經本院刑事庭裁定移送前來（110年度附民字
第752號），本院於民國111年5月19日言詞辯論終結，判決如下
：
    主  文
一、被告廖啓倫應給付原告新臺幣肆拾貳萬元，及如附表編號1
    所示之利息。
二、被告曠嘉鑫應給付原告新臺幣壹佰陸拾玖萬伍仟參佰陸拾肆
    元，及如附表編號2所示之利息。
三、原告其餘之訴駁回。
四、訴訟費用由被告廖啓倫負擔五分之一，餘由被告曠嘉鑫負擔
    。
五、本判決第一項於原告以新臺幣壹拾肆萬元為被告供擔保後，
    得為假執行；但被告廖啓倫如以新臺幣肆拾貳萬元為原告預
    供擔保，得免為假執行。
六、本判決第二項於原告以新臺幣伍拾陸萬伍仟元為被告供擔保
    後，得為假執行；被告如以新臺幣壹佰陸拾玖萬伍仟參佰陸
    拾肆元為原告預供擔保，得免為假執行。
七、原告其餘假執行之聲請駁回。
    事實及理由
壹、程序事項：
一、按訴狀送達後，原告不得將原訴變更或追加他訴，但擴張或
    減縮應受判決事項之聲明者，不在此限。不變更訴訟標的，
    而補充或更正事實上或法律上之陳述者，非為訴之變更或追
    加；民事訴訟法第255 條第1 項第3 款、第256 條分別定有
    明文上。經查，原告原聲明請求被告賠償原告新臺幣（下同
    ）2,115,364元及自民國110年8月10日起至清償日止，按年
    息1%計算之利息（見附民卷第7頁）；嗣於111年4月8日以民
    事準備書狀變更請求如下述聲明所示（見本院卷第91頁），
    核上開變更本金部分係屬更正及補充事實上之陳述，利息起
    算日及利率部分係屬減縮及擴張應受判決事項之聲明，均應
    予准許。
二、末按言詞辯論期日，當事人之一造不到場者，得依到場當事
    人之聲請，由其一造辯論而為判決，民事訴訟法第385 條第
    1 項前段定有明文。又按於期日到場為當事人之權利，當事
    人是否到場，基於私法自治而生之訴訟上處分主義，當事人
    應有自主決定之權利。本件被告曠嘉鑫現於法務部○○○○○○○○
    ○○○執行中，經本院合法通知，其表明無意願由本院派法警
    提解到庭（見本院卷第139頁之意見陳報狀），而未於言詞
    辯論期日到場，核無民事訴訟法第386條各款所列情形，爰
    依原告之聲請，由其一造辯論而為判決。
乙、實體事項：
一、原告主張：
  ㈠被告廖啓倫於110年5月中旬某日起，基於參與犯罪組織之犯
    意，加入身分不詳綽號分別為「七星」、「安那共」等成年
    人所組成3 人以上、以實施詐術為手段而具有持續性、牟利
    性之有結構性詐欺集團犯罪組織（下稱七星詐欺集團），於
    該組織內負責出面向被害人收取詐欺款項之工作，而參與七
    星詐欺集團之犯罪組織；並於參與期間內，與「七星」、「
    安那共」等人共同意圖為自己不法之所有，基於三人以上詐
    欺取財及一般洗錢之個別犯意聯絡，先由七星詐欺集團不詳
    成員於110年5月19日13時起，陸續假冒銀行人員、警察、檢
    察官，撥打電話向原告佯稱其涉及刑案需繳納保證金云云，
    致原告因而陷於錯誤，而依指示於110年5月20日13時許，在
    臺中市○區○○街00號交付42萬元予被告廖啓倫，致使原告受
    有42萬元之損害。而被告廖啓倫收取款項後，於臺中火車站
    公共廁所內將詐欺贓款交由七星詐欺集團不詳成員，以此輾
    轉將詐欺所得上繳詐欺集團之方式，製造金流斷點，從而隱
    匿上開詐欺特定犯罪所得之去向，被告廖啓倫因而獲得抵償
    積欠「七星」債務2萬元之利益。
  ㈡被告曠嘉鑫自110年5月中旬某日起，加入身分不詳綽號為「L
    ouis」之成年人所組成3人以上，以實施詐術為手段而 具有
    持續性、牟利性之有結構性詐欺集團犯罪組織（下稱Louis
    詐欺集團，被告曠嘉鑫於該組織內負責出面向被害人收取財
    物之工作。謀議既定，被告曠嘉鑫與「Louis」所屬詐欺集
    團不詳成員等人共同意圖為自己不法之所有，基於三人以上
    詐欺取財及一般洗錢之犯意聯絡，先由該詐欺集團不詳成員
    於110年5月19日13時起，陸續假冒銀行人員、警察、檢察官
    、隊長「張俊義」等人之名義，撥打電話向原告佯稱其涉及
    刑案需購買重500克黃金2條以繳納保證金云云，致原告因而
    陷於錯誤，於110年5月21日10時許，前往臺灣銀行臺中分行
    ，以1,695,364元購買500公克之黃金2條後，「Louis」即指
    示被告曠嘉鑫於同日14時許，前往原告位在臺中市北區之住
    處，向原告收取該黃金2條，致使原告受有1,695,364元之損
    害。而被告曠嘉鑫旋即持前往桃園楊梅火車站，將黃金2條
    交予真實身分不詳之「Louis」之表弟，以此類輾轉將詐欺
    所得上繳詐欺集團之方式，製造金流斷點，從而隱匿上開詐
    欺特定犯罪所得之去向，被告曠嘉鑫因而獲得3,000元之報
    酬及抵償積欠「Louis」債務6萬元之利益。
　㈢為此，依侵權行為之法律關係，請求被告賠償原告所受損害
    等語。並聲明：⑴被告廖啓倫應賠償原告42萬元，及自刑事
    附帶民事起訴狀繕本送達翌日起至清償日止，按週年利率5%
    計算之利息。⑵被告曠嘉鑫應賠償原告1,695,364元，及自刑
    事附帶民事起訴狀繕本送達翌日起至清償日止，按週年利率
    5%計算之利息。⑶原告願供擔保，請准宣告假執行。
二、被告部分：
  ㈠被告廖啓倫：伊係七星詐欺集團中最底層之一員，是聽從該
    詐欺集團中上層之指示向原告收取金錢，伊僅願賠償3分之1
    金額予原告，無法接受原告本件之請求等語，資為抗辯。並
    聲明：原告之訴及假執行之聲請均駁回；如受不利判決，願
    供擔保請准宣告免為假執行。
  ㈡被告曠嘉鑫經本院合法通知未於言詞辯論期日到場，亦未提
    出書狀作何聲明或陳述。
三、得心證之理由：
  ㈠原告主張之上開事實，業據其提出臺灣臺中地方檢察署110年
    度偵字第20759、21318、23104號檢察官起訴書、臺中市政
    府警察局第二分局育才派出所受理案件證明單（見附民卷第
    11至17頁）為證，並引用本院110年度金訴字第630號、第71
    6號刑事判決及其卷證資料為證，復經本院調閱上開卷宗核
    閱無訛，且被告廖啓倫對上開事實未為反對陳述，僅稱其係
    底層成員，不原全額賠償原告（見本院卷第149、166頁）；
    被告曠嘉鑫則已於相當時期受合法通知，而於言詞辯論期日
    不到場，亦未提出書狀爭執，依民事訴訟法第280條第3項準
    用第1項之規定，視同自認，堪信原告主張之事實屬實。
  ㈡按因故意或過失，不法侵害他人之權利者，負損害賠償責任
    。故意以背於善良風俗之方法，加損害於他人者亦同；數人
    共同不法侵害他人之權利者，連帶負損害賠償責任。不能知
    其中孰為加害人者亦同。負損害賠償責任者，除法律另有規
    定或契約另有訂定外，應回復他方損害發生前之原狀，民法
    第184 條第1 項、第185 條第1項及第213 條第1 項、第2 
    項分別定有明文。又民事共同侵權行為，不以有意思聯絡為
    必要，數人間之行為，苟為損害之共同原因，即為行為關聯
    共同，足成立共同侵權行為（最高法院67年台上字第1737號
    判例意旨參照）。加害人於共同侵害權利之目的範圍內，各
    自分擔實行行為之一部，而互相利用他人之行為，以達其目
    的者，仍不失為共同侵權行為人，而應對於全部所發生之結
    果，連帶負損害賠償責任（最高法院78年度台上字第2479號
    裁判要旨參照）。經查：
　⒈本件被告廖啓倫基於參與犯罪組織之犯意，加入七星詐欺集
    團，先由七星詐欺集團成員於110年5月19日13時起，陸續假
    冒銀行人員、警察、檢察官，撥打電話向原告佯稱其涉及刑
    案需繳納保證金云云，致原告因而陷於錯誤，而依指示於11
    0年5月20日13時許將42萬元交予被告廖啓倫，被告廖啓倫收
    取後再將款項交由七星詐欺集團不詳成員，被告廖啓倫因而
    獲得抵償積欠「七星」債務2萬元之利益，故被告廖啓倫對
    其所為係屬犯罪行為自應知悉甚詳，並意以其所為換取免除
    債務之利益，而非僅為一聽從指示而毫不知情之底層人員，
    故其與七星詐欺集團成員構成共同侵權行為，屬故意共同以
    不法手段侵害原告之財產權，致原告受有42萬元損害，且其
    上開行為與原告所受損害間，具有相當因果關係，揆諸前揭
    規定，被告廖啓倫本應與七星詐欺集團成員負連帶賠償責任
    ，則原告請求被告廖啓倫賠償損害42萬元，洵屬有據。是被
    告廖啓倫辯稱其僅係集團中聽從指示之最底層人員，只願賠
    償3分之1金額云云，自無足取。
　⒉本件被告曠嘉鑫基於詐欺取財及一般洗錢之故意，先由「Lou
    is」詐欺集團成員陸續假冒銀行人員、警察、檢察官、隊長
    等人之名義，撥打電話向原告佯稱其涉及刑案需繳納保證金
    ，致原告因而陷於錯誤，依該集團成員指示以1,695,364元
    購買黃金2條，並將該黃金條交予被告曠嘉鑫，被告曠嘉鑫
    再輾轉將詐欺所得上繳詐欺集團，原告因而受有1,695,364
    元之損害。被告曠嘉鑫為共同詐欺取財之人應構成共同侵權
    行為，自屬故意共同以不法手段侵害原告之財產權，致原告
    受損，且被告曠嘉鑫上開行為與原告所受損害間，具有相當
    因果關係，是原告請求被告曠嘉鑫賠償其所受損害1,695,36
    4元，應屬有據。　
  ㈢又按，給付無確定期限者，債務人於債權人得請求給付時，
    經其催告而未為給付，自受催告時起，負遲延責任。其經債
    權人起訴而送達訴狀，與催告有同一之效力；遲延之債務，
    以支付金錢為標的者，債權人得請求依法定利率計算之遲延
    利息；應付利息之債務，其利率未經約定，亦無法律可據者
    ，週年利率為5%，民法第229 條第2 項、第233 條第1 項前
    段及第203 條分別定有明文。本件侵權行為損害賠償，屬於
    未定期限之金錢債務，且未約定利率，是被告2人應自受催
    告時起，負遲延責任，惟原告起訴時僅請求按週年利率1%1
    計算之遲延利息（見附民卷第7頁），嗣於民事準備書狀始
    擴張請求按週年利率5%計算之利息（見本院卷第91頁），而
    刑事附帶民事起訴狀與民事準備書狀係於附表編號1、2所示
    時間分別送達被告廖啓倫、曠嘉鑫，則原告請求如附表所示
    之利息，應屬有據，應予准許；逾此範圍，則無理由，應予
    駁回。
  ㈣綜上所述，原告依侵權行為之法律關係，請求被告廖啓倫給
    付原告42萬元及如附表編號1所示之利息、被告曠嘉鑫給付
    原告1,695,364元及如附表編號2所示之利息，為有理由，應
    予准許；逾此範圍之請求，要屬無據，應予駁回。
四、本判決第1 項之給付雖未逾50萬元，惟與第2 項之給付合併
    計算已逾50萬元，毋庸依職權宣告假執行（參照臺灣高等法
    院暨所屬法院94年法律座談會民事類提案第37號）。是本件
    原告及被告廖啓倫陳明願供擔保聲請宣告假執行及免為假執
    行，核與規定相符，爰酌定相當擔保金額，予以准許；併依
    民事訴訟法第392 條第2 項之規定，職權酌定相當擔保金額
    宣告被告曠嘉鑫預供擔保後，得免為假執行。
五、訴訟費用負擔之依據：民事訴訟法第79條、第85條第1項但
    書。
中　　華　　民　　國　　111 　年　　6 　　月　　14　　日
                  民事第三庭    法  官  廖純卿
正本係照原本作成。 
如對本判決上訴，須於判決送達後20日內向本院提出上訴狀。如
委任律師提起上訴者，應一併繳納上訴審裁判費。　
中　　華　　民　　國　　111 　年　　6 　　月　　14　　日
                                書記官  楊雯君　　　　
附表：
編號 被告 應給付之金額額（新臺幣） 利息起計日與利率即週年利率1% 利息起計日與利率即週年利率4% 1 廖啓倫 42萬元 自刑事附帶民事起訴狀繕本送達被告廖啓倫之翌日即110年8月30日（見原附民卷第19頁之送達證書）起至清償日止，按週年利率1%計算之利息。 自民事準備書狀繕本送達被告廖啓倫之翌日即111年5月7日（見本院卷第159頁之送達證書）起至清償日止，按週年利率4%計算之利息。 2 曠嘉鑫 1,695,364元 自刑事附帶民事起訴狀繕本送達被告曠嘉鑫之翌日即110年8月29日（見原附民卷第21頁之送達證書）起至清償日止，按週年利率1%計算之利息。 自民事準備書狀繕本送達被告曠嘉鑫之翌日即111年4月23日（見本院卷第119頁之送達證書）起至清償日止，按週年利率4%計算之利息。